【裁判字號】    97,消債更,125
【裁判日期】    980731
【裁判案由】    更生事件
【裁判全文】
臺灣臺東地方法院民事裁定           97年度消債更字第125號
聲  請  人  甲○○
                        1
上列當事人聲請消費者債務清理事件，本院裁定如下：
    主  文
債務人甲○○自民國九十八年八月五日十六時起開始更生程序。
命司法事務官進行本件更生程序。
    理  由
一、聲請人意旨略以：其有不能清償之虞情事，於民國95年間曾
    依「中華民國銀行公會會員辦理消費金融案件無擔保債務協
    商機制」（下稱95年協商）與最大債權銀行中國信託商業銀
    行協商成立，每月應繳金額新臺幣（下同）29,165元。聲請
    人任職於遼東旅社，擔任房務一職，每月薪資約18,000元，
    聲請人當時同意協商條件，係為降低利息之負荷，以求暫時
    度過難關，然因收入所得顯低於協商清償條件，聲請人之子
    媳為幫助還款，亦向他人借貸，以債養債之結果，勉為清償
    20幾期後，終至無力負擔該高額協商條件而毀諾，故聲請人
    毀諾實屬不可歸責於己之事由所致，且聲請人無擔保或無優
    先權之債務總額未逾1,200萬元，復未經法院裁定開始清算
    程序或宣告破產，爰向本院聲請更生等語。
二、按債務人與金融機構協商成立者，不得聲請更生或清算，但
    因不可歸責於己之事由，致履行顯有重大困難者，不在此限
    。本條例施行前，債務人依金融主管機關協調成立之中華民
    國銀行公會會員辦理消費金融案件無擔保債務協商機制與金
    融機構成立之協商，準用前項之規定，消費者債務清理條例
    （下稱本條例）第151條第5項、第6項分別定有明文。次按
    債務人不能清償債務或有不能清償之虞，且無擔保或無優先
    權之債務總額未逾1,200萬元者，於法院裁定開始清算程序
    或宣告破產前，得向法院聲請更生，亦為本條例第3條、第
    42條第1項所明定。又法院開始更生程序之裁定，應載明其
    年、月、日、時，並即時發生效力。法院開始更生或清算程
    序後，得命司法事務官進行更生或清算程序，必要時得選任
    律師、會計師或其他適當之自然人或法人一人為監督人或管
    理人，復為本條例第45條第1項、第16條所明定。
三、經查：聲請人所主張之上開事實，業據提出財產及收入狀況
    說明書、債權人清冊、戶籍謄本、聲請人財政部臺灣省南區
    國稅財產歸屬資料清單（下稱財產歸屬清單）、95及96年度
    綜合所得稅各類所得資料清單、聲請人之勞工保險被保險人
    投保資料表、97年7月至10月薪資清單及遼東旅社營業所得
    稅申報資料等為證。聲請人主張92年至94年，雖擔任遼東旅
    社負責人，然因屬老舊旅社，收入未見理想等語，業有卷附
    之財政部臺灣省南區國稅局臺東縣分局函覆遼東旅社92至94
    年所得分別為3,444元、15,120元及6,115元可證，堪信聲請
    人於聲請前5年從事小規模營業活動屬實。觀之聲請人主張
    於95年10月迄今之每月薪資所得為18,000元等語，依其95及
    96年度所得分別為4,368元及0元顯示，堪信聲請人除該薪資
    外，並無其他所得收入，準此，聲請人之收入顯不足以負擔
    每月協商金額29,165元應認可採。另觀之聲請人名下雖有財
    產，但價值不高，故95年協商時，各金融機構並未詳加評估
    聲請人每月收入及必要費用支出，而聲請人出於協商還款條
    件利率較低之誘因，為求債務得以暫時抒解而不得不接受協
    商條件，亦合於常情，然因客觀情況已足證明聲請人之收入
    不足致無法履行協商條件，自可認有不可歸責於己之事由，
    致履行顯有重大困難之情。揆諸上開說明，債務人聲請更生
    ，應屬有據，爰裁定如主文第1項所示。
中    華    民    國    98    年    7     月    31    日
                  民事庭    法      官  傅曉瑄
上為正本係照原本作成
本件不得抗告
本裁定已於98年8月5日16時公告。
中    華    民    國    98    年    7     月    31    日
                            書  記  官  陳俊吉


司法院資訊處製作；財團法人民間司法改革基金會備份。
